【裁判字號】    92,聲,457
【裁判日期】    920623
【裁判案由】    聲明異議
【裁判全文】
臺灣士林地方法院民事裁定  九十二年聲字第四五七號
    聲  請  人  乙○
    相  對  人  甲○○
右聲請人即聲明異議人對於本院提存所於民國九十二年四月四日所為（九二）取字第
三八六號處分，聲明異議，本院裁定如左：
    主      文
原處分撤銷。
本院九十一年度存字第八九九號提存事件聲請人所提存之擔保金新台幣拾萬元准予
返還。
程序費用由聲請人負擔。
    理      由
一、異議意旨略以：
  (一)依提存法第十六條第一項第四款規定可知，於本事件中聲請人所為假扣押之請求
    ，其本案訴訟既經調解成立（案號：鈞院九十一年度湖簡移調字第一八０號），
    受擔保利益人甲○○依前開調解內容，除應負全部給付義務新台幣（下同）五十
    萬元外，尚應增加二十萬元之給付，亦即共給付七十萬元予聲請人，由此足證聲
    請人據此請求鈞院提存所返還提存物乃法之所允。
  (二)且依前開調解筆錄可知相對人對提存物已然同意聲請人取回，應可視為其對該提
    存物之權利已聲明不予保留，故鈞院提存所實無理由另為責令聲請人再為補提相
    對人之同意書與印鑑證明；況相對人現已匿其蹤，以現實而言，聲請人亦無從取
    得相對人之同意書。
  (三)綜上所陳，本件請求返還提存物依法無須再補呈相對人之同意書及印鑑證明等文
    件，蓋聲請人所主張之本案訴訟無異與獲勝訴判決相同，鈞院提存所實無理由拒
    絕伊取回提存物，惟竟駁回伊返還本件提存物之聲請，於法顯有未合等語。
二、按「擔保提存之提存人於提存後，有左列情形之一者，得聲請該管法院提存所返
    還提存物：四、假執行、假扣押或假處分所保全之請求，其本案訴訟經和解或調
    解成立，受擔保利益人應負全部給付義務或雖負部分給付義務而對提存物之權利
    聲明不予保留者。」提存法第十六條第一項第四款定有明文。經查，本件假扣押
    裁定所保全之請求，其本案訴訟業經本院九十一年度湖簡移調字第一八０號調解
    成立，相對人（即受擔保利益人）除應負聲請人原本請求之五十萬元全部給付義
    務外，尚同意於上開全部給付義務外，另增添二十萬元之給付義務，亦即本件聲
    請人假扣押所保全之請求，其本案訴訟業經調解成立，受擔保利益人應負全部給
    付義務，況且依前開調解筆錄第二項所載意旨觀之，相對人即受擔保利益人亦已
    對提存物之權利聲明不予保留，揆諸前揭提存法第十六條第一項第四款之規定，
    聲請人自得聲請本院提存所返還提存物。綜上，本院提存所駁回聲請人之聲請，
    尚有未洽，聲請人據以聲明異議，請求變更原處分，為有理由，爰撤銷原處分，
    更為裁定如主文所示。
三、據上論結，本件異議為有理由，依提存法第二十條第一項裁定如主文。
中      華      民      國    九十二    年      六      月    二十三    日
                                  臺灣士林地方法院民事第一庭
~B法      官  曾家貽
右為正本係照原本作成。
如對本裁定抗告應於送達後十日內向本院提出抗告狀。
中      華      民      國    九十二    年      六      月    二十五    日
~B法院書記官  林翰章


司法院資訊處製作；財團法人民間司法改革基金會備份。
